【裁判字號】    97,台上,503
【裁判日期】    970131
【裁判案由】    違反槍砲彈藥刀械管制條例
【裁判全文】
最高法院刑事判決              九十七年度台上字第五０三號
上  訴  人  甲○○
選任辯護人  黃俊昇律師
上列上訴人因違反槍砲彈藥刀械管制條例案件，不服台灣高等法
院台中分院中華民國九十六年十一月十三日第二審判決（九十六
年度上訴字第一四二五號，起訴案號：台灣彰化地方法院檢察署
九十五年度偵字第一一一九六號），提起上訴，本院判決如下：
    主  文
原判決撤銷，發回台灣高等法院台中分院。
    理  由
本件原判決認定上訴人甲○○有其事實欄所載犯行，因而撤銷第
一審之科刑判決，改判依想像競合犯關係從一重論以上訴人未經
許可，寄藏手槍罪，累犯，處有期徒刑六年八月，併科罰金新台
幣（下同）十六萬元，並宣告適當之從刑及諭知罰金如易服勞役
之折算標準；固非無見。
惟查：(一)、判決所載理由矛盾者，其判決當然違背法令，刑事訴
訟法第三百七十九條第十四款定有明文。又槍砲彈藥刀械管制條
例將持有與寄藏槍、彈罪為分別之處罰規定。所謂寄藏，係指受
寄他人之物，為之隱藏而言，是寄藏必先有他人之持有行為，而
後未取得物之處分權，僅移轉物之持有而受寄代藏者，方足當之
。至如收受他方基於清償債務合意，所移轉處分權之物，則屬於
單純持有，二者有別；而持有偽藥，法無處罰明文。原判決事實
認定，上訴人於民國九十五年三、四月間某日，在彰化縣員林鎮
大潤發附近，收受綽號「鐵牛」之劉進麟因「抵債」所交付之制
式半自動手槍一支、子彈十顆及偽藥麻黃素一包等物，先後藏放
於住處旁花圃內及所駕自用小客車內，迄於同年十二月六日為警
查獲等情（見原判決第二頁第四至十四行），似認上訴人係因與
劉進麟間清償債務之合意，而收受劉進麟所交付用以抵償債務之
前開手槍、子彈及偽藥麻黃素等物。如若認定無誤，則劉進麟既
已移轉上開槍、彈及偽藥麻黃素等物之所有權（含處分權）予上
訴人，能否謂上訴人主觀上，有為劉進麟寄藏槍、彈及偽藥麻黃
素等物之故意，即非全無疑義。乃原判決又論上訴人以寄藏手槍
、子彈及偽藥麻黃素等罪（見原判決第九頁第七至十行），嫌有
適用法則不當及判決理由矛盾之可議。(二)、認定事實所憑之證據
，須實際存在，就該案卷宗不難考見者，始克當之。倘判決書內
所記載之證據，與卷宗內之筆錄或文件內容不相適合，則其判決
之根據，實際上並不存在，自屬採證違法。原判決事實認定，上
訴人係收受綽號「鐵牛」之劉進麟因「抵債」所交付之制式半自
動手槍一支、子彈十顆及偽藥麻黃素等物乙情，業如前述。然依
卷內資料顯示，上訴人於警詢、偵查及審理中，或係供稱扣案槍
、彈及安非他命（應係偽藥麻黃素之誤）一包係綽號「鐵牛」之
朋友所寄放（見警卷第三頁、偵卷第七頁）；或則陳稱「鐵牛」
積欠伊三十六萬元，乃將扣案槍、彈質押及偽藥麻黃素於伊，俟
於清償債務時再將所質押之物取回等語（見警卷第四頁、一審卷
第九五頁、原審卷第一二一頁）。就其取得扣案槍、彈及偽藥麻
黃素之原因，先後所述固非一致，但並無關於「鐵牛」係以扣案
槍、彈及偽藥麻黃素抵償債務之供述，原判決前揭認定，即與卷
證資料不相適合，併有未洽。以上或為上訴意旨所指摘，或為本
院得依職權調查之事項，應認有撤銷原判決發回更審之原因。
據上論結，應依刑事訴訟法第三百九十七條、第四百零一條，判
決如主文。
中    華    民    國  九十七  年    一    月  三十一  日
                      最高法院刑事第十一庭
                          審判長法官  洪  文  章
                                法官  王  居  財
                                法官  郭  毓  洲
                                法官  黃  梅  月
                                法官  邱  同  印
      本件正本證明與原本無異
                                      書  記  官
中    華    民    國  九十七  年    二    月    一    日
                                                     Ｍ


司法院資訊處製作；財團法人民間司法改革基金會備份。
